【裁判字號】    97,抗,106
【裁判日期】    970131
【裁判案由】    聲明異議
【裁判全文】
臺灣高等法院民事裁定                   97年度抗字第106號
抗  告  人
即 債務 人  楊清漢（即兆億貿易行）
            甲○○
上列抗告人因與相對人新竹國際商業銀行股份有限公司間支付命
令事件，對於中華民國96年11月21日臺灣板橋地方法院83年度促
字第1792號裁定提起抗告，本院裁定如下：
    主  文
抗告駁回。
抗告費用由抗告人負擔。
    理  由
一、抗告人於原法院聲請及本院抗告意旨略以：抗告人於民國96
    年11月12日下午3時40分，接獲臺灣新竹地方法院民事執行
    處通知，始知悉有原法院83年度促字第1792號之支付命令（
    下稱系爭支付命令），然抗告人從未收受該支付命令，是系
    爭支付命令之送達應不合法。且相對人對抗告人之債權已不
    存在，抗告人乃於同年月13日依民事訴訟法第516條規定向
    原法院對系爭支付命令提出異議，詎原法院竟駁回抗告人之
    異議，爰提起抗告，請求廢棄原裁定等語。
二、按債權人之請求，以給付金錢或其他代替物或有價證券之一
    定數量為標的者，得聲請法院依督促程序發支付命令。民事
    訴訟法第508條第1項定有明文。所謂督促程序，乃係為避免
    一般裁判程序之繁複，節省法院及當事人之勞費而設，對法
    律關係明確，當事人間無可爭執或並無爭執之債權債務關係
    ，以透過債權人之主張及債務人未異議之方式，不須經過通
    常訴訟程序為實體審查，由債權人逕以最簡捷之途徑取得執
    行名義之程序。是債務人對於支付命令所示債權之全部或一
    部有所爭執，自得於送達後20日內之不變期間內，不附理由
    向發支付命令之法院提出異議，以阻卻支付命令確定之效力
    （同法第516條規定參照）。反之，若債務人於依督促程序
    所發支付命令送達後，逾20日不變期間始行提出異議，因該
    支付命令已有與確定判決生同一之效力，法院即應以裁定駁
    回之，同法第518條復定有明文。
三、經查：原法院依職權調閱系爭支付命令之卷宗，雖因逾保存
    期間，該卷宗已於94年3月18日銷燬，此有原法院之調卷單
    在卷可按（原審卷第1至2頁），惟依抗告人提出之原法院91
    年2月19日板院通民執字第8079號債權憑證所載，相對人曾
    執系爭支付命令聲請對抗告人為強制執行，參加原法院84年
    度民執實字第2429號分配，受償新台幣（下同）0元，及參
    加臺灣臺北地方法院83年度民執黃字第5538號分配，於84年
    2月16日受償2,046,288元，有該債權憑證可憑（原審卷第6
    頁），可知，相對人於83至84年間曾執系爭支付命令向上開
    法院聲請對抗告人強制執行，並受償上開金額，衡諸一般經
    驗法則，相對人既曾執系爭支付命令對抗告人為強制執行，
    並有受償數額不少之金額，衡情抗告人於斯時當已接獲並知
    悉系爭支付命令之內容。是依上開二之說明，抗告人如對系
    爭支付命令有所不服，應於接獲系爭支付命令20日內提出異
    議，始為合法，惟抗告人迄於96年11月13日始提出系爭支付
    命令之異議，有原法院之收狀戳可按（原審卷第13頁），顯
    已逾20日之異議期間，抗告人上開之異議，自不合法，應予
    駁回。原法院裁定駁回抗告人之異議，於法並無不合。至抗
    告人另辯以相對人對抗告人之債權已不存在乙節，核屬實體
    法上之爭執事項，非
    本件異議及抗告程序所得審究。從而，抗告意旨指摘原裁定
    不當，聲明廢棄，為無理由，應予駁回。
四、據上論結，本件抗告為無理由，爰裁定如主文。
中    華    民    國    97    年    1     月    31    日
                    民事第十二庭
                        審判長法  官  陳駿璧
                              法  官  王麗莉
                              法  官  陳邦豪
正本係照原本作成。
本裁定除以適用法規顯有錯誤為理由，並經本院許可外，不得再
抗告。如提起再抗告，應於收受後10日內委任律師為訴訟代理人
向本院提出再抗告狀。並繳納再抗告費新台幣１千元。
中    華    民    國    97    年    1     月    31    日
                              書記官  李佳樺


司法院資訊處製作；財團法人民間司法改革基金會備份。
